【裁判字號】    98,易,1696
【裁判日期】    990127
【裁判案由】    偽造文書
【裁判全文】
臺灣臺南地方法院刑事判決              98年度易字第1696號
公  訴  人  臺灣臺南地方法院檢察署檢察官
被      告  甲○○
上列被告因偽造文書案件，經檢察官追加起訴（九十八年度偵字
第九二六九號），因被告於準備程序中就被訴犯罪事實為有罪之
陳述，經本院合議庭裁定改依簡式審判程序審理，茲判決如下：
    主  文
甲○○共同行使明知為不實之事項，而使公務員登載於職務上所
掌之公文書，足以生損害於公眾，處有期徒刑陸月，如易科罰金
，以銀元佰元即新臺幣玖佰元折算壹日，減為有期徒刑月，
如易科罰金，以銀元佰元即新臺幣玖佰元折算壹日。
    事實及理由
一、本件犯罪事實及證據，除犯罪事實應更正為：「緣沈雅萍（
    所共犯偽造文書罪部分，業經本院於九十八年十二月十六日
    以九十八年度易字第七四八號判處有期徒刑一月又十五日確
    定）因積欠以經營地下錢莊為業，姓名年籍不詳綽號『阿興
    』之成年男子新臺幣（下同）二萬元無法清償，恰有曾至我
    國桃竹苗地區打工後返回泰國之泰國人李文華（Klathangth
    uk Phit，另行審結）欲以四十萬元之代價，利用假結婚之
    名義再度前來我國前揭地區打工，遂透過與之有犯意聯絡，
    現居住在我國已取得為我國身分證之泰國人甲○○，由甲○
    ○介紹李文華與其居住在泰國姓名年籍不詳綽號『阿鳳』（
    未據起訴）之成年友人接洽後，即由『阿鳳』透過其在泰國
    認識之我國友人胡仁賢（所共犯偽造文書罪部分，業經本院
    於九十八年十二月十六日以九十八年度易字第七四八號判處
    有期徒刑三月確定）代在我國尋找有意願之女子前往泰國與
    李文華洽辦假結婚事宜，沈雅萍於透過『阿興』之介紹認識
    胡仁賢後，遂同意以七萬元之代價與李文華假結婚以償還積
    欠『阿興』之債務，而胡仁賢於九十一年十一月二日先交付
    三萬元定金予沈雅萍後，隨即於翌日陪同沈雅萍搭機前往泰
    國曼谷，於將沈雅萍帶至與其有犯意聯絡之『阿鳳』處與李
    文華認識後，胡仁賢旋於同年十一月五日與『阿鳳』全程陪
    同沈雅萍及李文華至泰國曼谷政府機關辦理假結婚登記，並
    於九十一年十一月八日陪同沈雅萍搭機返台，隔二日再將餘
    款四萬元扣除沈雅萍積欠阿興之欠款二萬元後交予沈雅萍，
    又因李文華希望可以設籍在我國苗栗縣以利其入境後打工之
    便，甲○○於徵得其設籍於苗栗縣之不知情友人林錦城同意
    後，遂由胡仁賢以假結婚在臺南地區稽查較嚴為由，陪同沈
    雅萍先於九十一年十一月十八日至林錦城位於苗栗縣銅鑼鄉
    中平村慶興1巷2號住處，再由甲○○陪同沈雅萍、林錦城至
    銅鑼鄉戶政事務所，將沈雅萍戶籍自臺南縣永康市○○路○
    段469巷166弄17號遷入林錦城上開戶籍內，同時由沈雅萍事
    先在結婚登記申請書及委託林錦城辦理結婚登記之委託書上
    簽名後，由林錦城於同年十一月二十二日在甲○○之陪同下
    ，持上開結婚登記申請書、委託書及其他假結婚之相關資料
    前往苗栗縣銅鑼鄉戶政事務所為沈雅萍及李文華辦理結婚登
    記，致戶政事務所不知情之承辦人因誤信沈雅萍及李文華確
    有結婚之事實，而將沈雅萍於『民國91年11月5日與泰籍男
    子李文華（PHIT.KLATHANGTHUK）結婚』之不實事項，登記
    在其所執掌之戶籍登記簿上，並據以列印上載有該不實事項
    之戶籍謄本交予林錦城及甲○○收執，再由胡仁賢轉交予李
    文華，足以生損害於戶政機關對於戶籍管理之正確性。李文
    華嗣後即持上開戶籍謄本等相關文件在泰國之我國外交辦事
    處申請核發入境許可以行使，致我國駐泰國外交辦事處之承
    辦人員信以為真，核發相關入境許可予李文華，李文華即於
    九十一年十一月三十日以探親名義自桃園中正國際機場入境
    ，後即到處打工不知去向，復於九十五年四月八日出境，致
    生損害我國政府機關對於外國人管理之正確性及我國人民之
    工作權」等語，並於證據部分補充被告甲○○於本院訊問時
    之自白及同案共犯沈雅萍之全戶戶籍資料查詢結果一份外，
    餘均引用檢察官追加起訴書之記載（如附件）。
二、按本件被告甲○○所犯係死刑、無期徒刑、最輕本刑為三年
    以上有期徒刑以外之罪，其於本院訊問時就前揭被訴事實為
    有罪之陳述，經本院告知簡式審判程序之旨，並聽取被告及
    公訴人之意見後，本院認無不得或不宜改依簡式審判程序進
    行之處，爰依刑事訴訟法第二百七十三條之一第一項、第二
    百八十四條之一，裁定進行簡式審判程序，並不受刑事訴訟
    法第一百五十九條第一項證據能力規定之限制，合先敘明。
三、查被告於行為後，刑法部分條文業於九十四年一月七日修正
    ，同年二月二日經總統令公布，並自九十五年七月一日起施
    行。修正後刑法第二條第一項規定：「行為後法律有變更者
    ，適用行為時之法律。但行為後之法律有利於行為人者，適
    用最有利於行為人之法律。」此條規定與刑法第一條罪刑法
    定主義契合，係規範行為後法律變更所生新舊法律比較適用
    之準據，是刑法第二條本身雖經修正，尚無比較新舊法之問
    題，應一律適用裁判時之現行刑法第二條以決定適用之刑罰
    法律。又本次修正涵蓋之範圍甚廣，故比較新舊法時，應就
    罪刑有關之共犯、未遂犯、想像競合犯、牽連犯、連續犯、
    結合犯，以及累犯加重、自首減輕暨其他法定加減原因（如
    身分加減）與加減例等一切情形，綜其全部罪刑之結果而為
    比較，有最高法院九十五年度第八次刑事庭會議決議可資參
    照。經查：
  (一)刑法第二百十四條之罰金刑部分，在刑法修正前，依據修正
    前刑法第三十三條第五款及已於九十八年五月廢止之罰金罰
    鍰提高標準條例第一條前段及現行法規所定貨幣單位折算新
    臺幣條例第二條之規定，最低罰金數額係新臺幣三十元；於
    刑法修正後，因刑法第三十三條第五款修正為：「罰金：新
    臺幣一千元以上，以百元計算之。」，則修正後刑法第三十
    三條第五款所定罰金刑最低數額新臺幣一千元，較之修正前
    提高，應以修正前刑法第三十三條第五款之規定對於被告較
    為有利。
  (二)刑法第二十八條原規定：「二人以上共同『實施』犯罪之行
    為者，皆為共同正犯。」新法修正為：「二人以上共同『實
    行』犯罪之行為者，皆為共同正犯」，將舊法之「實施」修
    正為「實行」。原「實施」之概念，包含陰謀、預備、著手
    及實行等階段之行為，修正後僅共同實行犯罪行為始成立共
    同正犯。是新法共同正犯之範圍已有限縮，排除陰謀犯、預
    備犯之共同正犯。新舊法就共同正犯之範圍既因此而有變動
    ，自屬犯罪後法律有變更，而非僅屬純文字修正，應有新舊
    法比較適用之問題。茲比較新、舊法結果，則以新法較有利
    於被告。
  (三)綜上法律修正前、後之全部罪刑之結果而為比較，揆諸前揭
    最高法院決議及刑法第二條第一項所定之「從舊從輕」原則
    ，則以適用行為時即修正前之法律，對被告二人較為有利，
    而應予適用。
四、按「本法於凡在中華民國領域外犯下列各罪者，適用之：七
    、第二百十一條、第二百十四條、第二百十八條及第二百十
    六條行使第二百十一條、第二百十三條、第二百十四條文書
    之偽造文書罪。」，是本件被告將其與同案共犯沈雅萍、胡
    仁賢共同使公務員誤信為真，而記載有「沈雅萍於民國91年
    11月5日與泰籍男子李文華（PHIT.KLATHANGTHUK）結婚」之
    不實事項之戶籍謄本，交由在泰國之同案共犯李文華持向我
    國駐泰國之經濟文化辦事處以探親名義申辦簽證入境，則縱
    李文華係以外國人身分在我國境外為上開行使使公務員登載
    不實文書之犯行，惟因侵害我國之公共信用，仍應適用我國
    刑法之規定予以處罰，合先敘明。是核被告甲○○所為，係
    犯刑法第二百十六條、第二百十四條之行使使公務員登載不
    實文書罪。其與同案共犯沈雅萍、胡仁賢、李文華及『阿鳳
    』間，互有犯意聯絡及行為分擔，均為共同正犯。又渠等使
    公務員將不實事項登記於公文書上之低度行為，為其後行使
    之高度行為所吸收，不另論罪。追加起訴意旨雖漏未記載被
    告甲○○尚涉犯刑法第二百十六條之罪，惟其起訴犯罪事實
    業已載明同案共犯李文華於泰國行使上開使公務員登載不實
    文書之事實，且與起訴部分事實同一，並經公訴人於本院審
    理時變更起訴法條為刑法第二百十六條、第二百十四條之罪
    ，本院自得予以審究，附此敘明。爰審酌被告因貪圖辦理假
    結婚之暴利，竟聯合有犯意聯絡之同案共犯胡仁賢、沈雅萍
    、李文華及『阿鳳』，安排泰國籍之李文華與我國人沈雅萍
    假結婚並為結婚登記後，使李文華以探親名義來台打工，惡
    性非輕，惟犯後坦承犯行，態度良好，自稱未自『阿鳳』處
    取得報酬等一切情狀，量處如主文所示之刑，並諭知易科罰
    金之折算標準。而被告於行為後，刑法第四十一條第一項易
    科罰金之規定，已於九十五年七月一日修正施行，其中並將
    易科罰金之折算標準自得以一元以上三元以下折算一日修正
    為得以新臺幣一千元、二千元或三千元折算一日，若依修正
    後之刑法第四十一條第一項之規定，其易科罰金之折算標準
    則從九十年一月十日修正之一元以上、三元以下（亦即依修
    正前罰金罰鍰提高標準條例第二條、現行法規所定貨幣單位
    折算新臺幣條例第二條之規定，為新臺幣三百元以上、九百
    元以下）折算一日，提高為以新臺幣一千元、二千元或三千
    元折算一日，是經比較新舊法之結果，當以適用修正前刑法
    第四十一條第一項前段之規定對於被告二人較為有利，而應
    依修正前刑法第四十一條第一項前段之規定，定其易科罰金
    之折算標準。另被告前揭犯行係在九十六年四月二十四日以
    前所為，亦無其他不合中華民國九十六年罪犯減刑條例所定
    不得減刑之情形，爰依中華民國九十六年罪犯減刑條例第二
    條第一項第三款、第七條、第九條之規定，減其宣告刑二分
    之一，並定其易科罰金之折算標準。
五、依刑事訴訟法第二百七十三條之一第一項、第二百九十九條
    第一項前段、第三百十條之二、第四百五十四條第二項，刑
    法第二條第一項、第二十八條、第二百十六條、第二百十四
    條，修正前刑法第四十一條第一項前段，修正前罰金罰鍰提
    高標準條例第二條（已於九十八年五月一日廢止），現行法
    規所定貨幣單位折算新臺幣條例第二條，中華民國九十六年
    罪犯減刑條例第二條第一項第三款、第七條、第九條，刑法
    施行法第一條之一，判決如主文。
本案經檢察官乙○○到庭執行職務。
中    華    民    國    99    年    1     月    27    日
                  刑事第三庭  法  官  劉秀君
以上正本證明與原本無異。
如不服本判決應於收受本判決後10日內向本院提出上訴書狀，並
應敘述具體理由。其未敘述上訴理由者，應於上訴期間屆滿後20
日內向本院補提理由書狀（均須按他造當事人之人數附繕本）「
切勿逕送上級法院」。
                              書記官  曾盈靜
中    華    民    國    99    年    1     月    28    日
附錄法條：
中華民國刑法第214條
明知為不實之事項，而使公務員登載於職務上所掌之公文書，足
以生損害於公眾或他人者，處 3 年以下有期徒刑、拘役或 5 百
元以下罰金。
附件：
臺灣臺南地方法院檢察署檢察官追加起訴書
                                      98年度偵字第9269號
    被      告  甲○○  女  63歲（民國○○年○月○日生）
                        籍設雲林縣斗六市○○路2之9號
                        現居桃園縣龍潭鄉○○路93號
                        國民身分證統一編號：Ｚ000000000號
上列被告因偽造文書案件，已經偵查終結，因與貴院審理中之98
年度易字第748號案件為相牽連犯罪，認應該追加起訴，茲將犯
罪事實及證據並所犯法條分敘如下：
        犯罪事實
一、緣沈雅萍（審理中）因欠經營地下錢莊綽號「阿興」之不詳
    姓名男子新臺幣（下同）2萬元無法返還，「阿興」告以跟
    泰國人辦理假結婚就有錢可以拿，沈雅萍為能還款而同意辦
    理假結婚，「阿興」遂於民國91年10月間，介紹沈雅萍認識
    另一經營地下錢莊業者胡仁賢（審理中），胡仁賢告以假結
    婚行情是7萬元，沈雅萍同意後交付身分證及其他證件供胡
    仁賢辦理護照及出境等相關事宜，一切費用由胡仁賢支付，
    出境前一天即91年11月2日，胡仁賢交付沈雅萍3萬元，翌日
    即91年11月3日，沈雅萍即由胡仁賢陪同搭機前往泰國曼谷
    ，胡仁賢即將沈雅萍帶至知情之甲○○處，並由甲○○介紹
    欲辦理假結婚來臺打工之泰國人KLATHANGTHUK PHIT（下稱
    李文華，審理中）與沈雅萍認識，旋於同年11月5日，經甲
    ○○、胡仁賢全程陪同至泰國曼谷政府機關辦理假結婚登記
    ，過程中李文華即告知沈雅萍其假結婚費用約40萬元，款項
    均交與甲○○，嗣於91年11月8日沈雅萍、胡仁賢一起返臺
    ，隔2日胡仁賢即扣除欠阿興之2萬元，將所餘2萬元交與沈
    雅萍，又因胡仁賢怕假結婚在臺南地區戶口稽查較嚴，甲○
    ○乃提議遷入不知情之林錦城（另為不起訴處分）戶內，並
    徵得不知情之林錦城同意後，由林錦城出具有關資料，交胡
    仁賢陪同沈雅萍先於91年11月18日將沈雅萍戶籍自臺南縣永
    康市○○路○段469巷166弄17號，遷入林錦城位於苗栗縣銅
    鑼鄉中平村慶興1巷2號戶籍內，再於91年11月22日，由胡仁
    賢陪同沈雅萍持林錦城之委託書、假結婚有關資料，至苗栗
    縣銅鑼鄉戶政事務所辦理不實之結婚登記，使不知情之承辦
    人即將此不實事項登載職務上所掌管之戶籍登記簿上，並據
    以列印該不實事項之戶籍謄本交與沈雅萍，再由胡仁賢轉交
    與李文華，足以生損害於戶政機關對戶籍管理之正確性。李
    文華即持有關文件在泰國經我國辦事處核准，而於91年11月
    30日自桃園中正國際機場入境，不知去向，復於95年4月8日
    出境。嗣沈雅萍於上述犯罪未經有偵查權之機關及個人發覺
    犯罪前，於97年6月3日，向臺南縣警察局永康分局鹽行派出
    所自首。
二、案經本署檢察官自動檢舉偵辦。
        證據並所犯法條
一、證據清單及待證事實
 1、被告甲○○之供述：有介紹李文華與沈雅萍結婚，有請李錦
    城同意借其戶籍供辦理遷入，李文華有付8萬元（惟辯稱係
    聘金云云）。
 2、同案被告沈雅萍之證述及自白：全部犯罪事實。
 3、同案被告胡仁賢之證述及供述：有經由錢莊「阿興」介紹認
    識，有幫沈雅萍辦理出國事宜，機票及住宿費用由渠支付，
    沈雅萍未支付分文，有告訴沈雅萍有結婚的話有7萬元（惟
    辯稱係聘金，不確定有先付3萬元與沈女），有與泰國另一
    介紹人「阿鳳」聯繫，雙方見面即辦理結婚登記，「阿鳳」
    說仲介費5萬元應向甲○○拿，甲○○建議將戶籍遷入林錦
    城戶內，回國後有與沈雅萍將戶籍遷入林錦城戶內，並陪同
    辦理結婚登記，有向甲○○拿5萬元未果。
 4、證人即同案被告林錦城之證述：有經由甲○○之請託，同意
    其戶籍供沈雅萍、李文華2人遷入，2人均未住在其戶內。
 5、證人即同案被告林麗娜之證述：不知沈雅萍、李文華2人戶
    籍遷入其戶內。
 6、苗栗縣銅鑼鄉戶政事務所函、泰國結婚證書、譯文、林錦城
    委託書、結婚登記申請書。
 7、胡仁賢、沈雅萍入出境資料：2人於91年11月3日出境，91年
    11月8日入境。
 8、李文華入出境明細資料：李文華91年11月30日入境，95年4
    月8日出境。
 9、沈雅萍口卡：91年11月18日遷入苗栗縣銅鑼鄉中平村慶興1
    巷2號，92年1月8日復遷至臺南市○○區○○路4段62號。
 10、林麗娜之入出境資料：91年11月3日至91年11月8日林麗娜
     在國內未出境之事實。
二、所犯法條：被告甲○○所為，係犯刑法第第214條之使公務
    員登載不實罪嫌。被告與沈雅萍、胡仁賢、李文華等人有犯
    意聯絡及行為分擔，皆為共同正犯。
三、依刑事訴訟法第265條第1項追加起訴。
    此  致
臺灣臺南地方法院
中    華    民    國    98    年    11    月    8     日
                              檢察官  陳  瑞  堯
本件證明與原本無異
中    華    民    國    98    年    12    月    7     日
                              書記官  邱  鵬  璇
附錄本案所犯法條全文
中華民國刑法第214條
明知為不實之事項，而使公務員登載於職務上所掌之公文書，足
以生損害於公眾或他人者，處 3 年以下有期徒刑、拘役或 5 百
元以下罰金。

司法院資訊處製作；財團法人民間司法改革基金會備份。
